臺灣士林地方法院刑事判決　　　　　　　95年度易字第1104號
公　訴　人　臺灣士林地方法院檢察署檢察官
被　　　告　甲○○
上列被告因詐欺案件，經檢察官提起公訴（95年度偵字第8327號
），而被告於準備程序中就被訴事實為有罪之陳述，經合議庭裁
定由受命法官獨任進行簡式審判程序，並判決如下：
    主  文
甲○○連續幫助意圖為自己不法之所有，以詐術使人將本人之物
交付，處有期徒刑伍月，如易科罰金，以銀元佰元折算壹日。
    事實及理由
壹、程序部分：
一、按適用簡式審判程序之有罪判決書之製作，準用刑事訴訟法
    第454 條之規定，同法第310 條之2 定有明文。本件經合議
    庭裁定由受命法官獨任進行簡式審判程序，爰依照前開法律
    規定，準用刑事訴訟法第454 條為判決書之製作，先予敘明
    。
二、又按簡式審判程序之證據調查，不受刑事訴訟法第159 條第
    1 項所定：「被告以外之人於審判外之言詞或書面陳述，不
    得作為證據。」之限制，此見同法第273 條之2 規定甚明，
    據此，本件被害人乙○○於警詢、偵訊，被害人莊鈜富於警
    詢時之證述，雖均屬被告以外之人於審判外所為之陳述，亦
    得作為證據，併予敘明。
貳、實體認定部分：
一、犯罪事實：甲○○明知出賣金融帳戶予不熟識之人使用，可
    能被詐欺集團利用作為詐欺受款之工具，竟基於幫助詐欺之
    概括犯意，於民國95年3 月初至中旬期間，在桃園縣大園鄉
    、中壢市等地，將其於94年2 月16日在國泰世華商業銀行開
    戶之存款帳戶（帳號：000000000000號，以下簡稱甲○○國
    泰世華帳戶）及於94年8 月11日在華南商業銀行草漯分行開
    戶之存款帳戶（帳號：000000000000號，以下簡稱甲○○華
    南銀行帳戶）等2 個帳戶，分2 次以每個帳戶新臺幣（以下
    同）2 千或3 千元之代價，連同提款卡、密碼等，分別出賣
    予姓名年籍均不詳之人。嗣收購甲○○華南銀行帳戶之人，
    果將取得之帳戶供所屬詐騙集團使用，其成員並意圖為自己
    之不法，共同基於詐欺之犯意聯絡，於95年3 月16日推由自
    稱「小琳」，姓名年籍均不詳之女子，在網路上向莊鈜富謊
    稱願意援交相約見面，隨即由另一自稱「阿文」姓名年籍均
    不詳之男子，向莊鈜富表示須至ATM 確認身分，才能請援交
    女出來，莊鈜富不疑有他，陷於錯誤，乃依指示前往ATM 操
    作，匯款29,983元入甲○○華南銀行帳戶，嗣因該集團成員
    一再要求匯款，莊鈜富發覺有異，始查悉上情。另收購甲○
    ○國泰世華銀行帳戶之人，亦將取得之帳戶供所屬詐騙集團
    使用，其成員並意圖為自己不法之所有，共同基於詐欺之犯
    意聯絡，推其所屬成員以girl168s名義，提供000000000000
    0000號匯款帳戶，假意在奇摩網站拍賣手機，致乙○○不疑
    有他，於93年3 月20日上網以6 千元購買，成交後並依約匯
    款，惟因檢碼有誤，該成員再提供甲○○國泰世華銀行帳戶
    要求匯款，致乙○○陷於錯誤，於95年3 月22日上午11時4
    分許，匯款6 千元入甲○○國泰世華銀行帳戶，嗣因失去聯
    絡，發覺有異，始報警查悉上情。案經乙○○訴由臺北市政
    府警察局士林分局報告臺灣士林地方法院檢察署檢察官偵查
    起訴。
二、上揭犯罪事實，業據被告於警詢、偵訊及本院訊問時坦承不
    諱，核與證人乙○○於警詢、偵訊及本院訊問、莊鈜富於警
    詢及本院訊問時之陳述，大致相符，並有奇摩電子信箱郵件
    列印資料2 份（見臺灣士林地方法院檢察署95年度偵字第83
    27號卷第10~11 頁、本院卷61~64 頁）、國泰世華商業銀行
    中壢分行95年5 月22日（95）國世銀中壢字第0580號函及所
    附甲○○國泰世華帳戶開戶印鑑卡、交易明細資料、臺灣新
    光商業銀行ATM 交易明細、華南商業銀行草漯分行96年3 月
    1 日（96）華草存字第096000017 號函及所附甲○○華南銀
    行帳戶客戶資料查詢申請單、存款往來明細表各1 份附卷可
    稽，被告供述核與事實相符，本件事證明確，被告犯行，堪
    予認定。
三、按幫助犯係從犯，係從屬於正犯而成立，刑法上既無「共同
    幫助」之情，當亦無「幫助共同」之可言。故核被告所為，
    係犯刑法第30條第1 項、第339 條第1 項之幫助詐欺罪。又
    按行為後法律有變更者，適用行為時之法律。但行為後之法
    律有利於行為人者，適用最有利於行為人之法律，刑法第2
    條第1 項定有明文，此為「從舊從輕」之比較，查被告先後
    提供華南銀行帳戶及國泰世華銀行帳戶，幫助詐騙集團為詐
    欺行為時，刑法第56條規定：「連續數行為而犯同一之罪名
    者，以一罪論。但得加重其刑至二分之一。」前開連續犯規
    定，業於94年1 月7 日修正同年2 月2 日公布刪除，並於95
    年7 月1 日施行（以下本次修正公布前之刑法，簡稱為修正
    前刑法），此刪除雖非犯罪構成要件之變更，但顯已影響行
    為人刑罰之法律效果，自屬法律有變更。而連續犯本質上應
    屬數罪，僅係基於訴訟經濟或責任吸收原則之考量，而論以
    一罪，並加重其刑至二分之一。刑法修正後將連續犯規定刪
    除，致修正後刑法已無連續犯規定可資適用，原連續數行為
    ，須以數罪併罰。修正前後，顯有一次評價與多次評價之別
    ，自應以修正前之規定，較為有利。本件被告先後2 次提供
    帳戶幫助詐欺犯行，時間緊接，手法相同，所犯為構成要件
    相同之罪，顯係基於概括犯意為之，為連續犯，應依刑法第
    56條之規定論以一罪，並加重其刑。起訴意旨雖未敘及被告
    幫助詐欺集團詐騙莊鈜富部分之犯行，惟此部分與起訴之犯
    罪事實，具有連續犯裁判上一罪關係，為起訴效力所及，本
    院自得一併加以審究。至起訴書另記載被告販賣大園郵局、
    臺北國際商銀觀音分行帳戶部分，因未見記載與之有關之幫
    助詐欺正犯犯罪事實，應無就此部分追訴處罰之意思，而屬
    贅載，併予敘明。又被告為幫助犯，應依刑法第30條第2 項
    規定，按正犯之刑減輕其刑，並先加後減之。茲審酌被告貪
    圖小利，鋌而走險，提供帳戶予他人使用，所為影響社會正
    常交易安全，增加被害人尋求救濟困難，並使犯罪追查趨於
    複雜，暨其犯罪之動機、目的、手段、生活狀況、智識程度
    及犯罪後之態度等一切犯罪情狀，量處如主文所示之刑。又
    被告行為時，修正前刑法第41條第1 項前段規定：「犯最重
    本刑為5 年以下有期徒刑以下之刑之罪，而受6 個月以下有
    期徒刑或拘役之宣告，因身體、教育、職業、家庭之關係或
    其他正當事由，執行顯有困難者，得以1 元以上3 元以下折
    算1 日，易科罰金。」而被告行為時之易科罰金折算標準，
    修正刪除前罰金罰鍰提高標準條例第2 條規定，就其原定數
    額提高為100 倍折算1 日，職此被告行為時之易科罰金折算
    標準，應以銀元100 元以上300 元以下折算1 日，折算為新
    臺幣後應以新臺幣300 元以上900 元以下折算1 日。惟修正
    後刑法第41條第1 項前段則規定：「犯最重本刑為5 年以下
    有期徒刑以下之刑之罪，而受6 個月以下有期徒刑或拘役之
    宣告者，得以新臺幣1 千元、2 千元或3 千元折算1 日，易
    科罰金。」比較修正前後之易科罰金折算標準，以修正前刑
    法之規定，較有利於被告，故依應刑法第2 條第1 項前段，
    適用被告行為時之修正前刑法第41條第1 項前段及修正刪除
    前罰金罰鍰提高標準條例第2 條，諭知易科罰金之折算標準
    。至被告犯罪所得，未經扣案，且數額不大，衡情已經花用
    滅失，為免執行困難，爰不為沒收之宣告。
四、至修正前刑法第30條第1 項、第2 項規定為：「幫助他人犯
    罪者，為從犯。雖他人不知幫助之情者，亦同。從犯之處罰
    ，得按正犯之刑減輕之」，修正後則規定：「幫助他人實行
    犯罪行為者，為幫助犯。雖他人不知幫助之情者，亦同。幫
    助犯之處罰，得按正犯之刑減輕之」，揆諸本條之修正理由
    係為釐清幫助犯從屬性之疑義，並明示幫助犯之成立，亦以
    被幫助者著手犯罪之實行，且具備違法性為必要，是應僅屬
    法理之明文化，而非屬法律之變更，並無新舊法比較適用之
    問題，應依一般法律適用之原則，適用裁判時法。另被告行
    為時，本件據以論罪科刑之刑法第339 條第1 項法定刑中關
    於「或科或併科1 千元以下罰金」部分，應適用罰金罰鍰提
    高標準條例第1 條前段，依行政院會銜司法院所定標準提高
    至10倍，經依現行法規所定貨幣單位折算新臺幣條例第2 條
    規定，折算為新臺幣後內容為：或科或併科3 萬元以下罰金
    。而被告行為後，刑法施行法於95年6 月14日修正增訂第1
    條之1 ，其第1 項、第2 項前段規定：「中華民國94年1 月
    7 日刑法修正施行後，刑法分則編所定罰金之貨幣單位為新
    臺幣。94年1 月7 日刑法修正時，刑法分則編未修正之條文
    定有罰金者，自94年1 月7 日刑法修正施行後，就其所定數
    額提高為30倍」，據此刑法第339 條第1 項法定刑罰金部分
    已變更為：或科或併科3 萬元以下罰金。修正增訂前後，其
    實質內容相同，並無有利不利之別，亦無刑法第2 條第1 項
    新舊法比較之問題，應依一般法律適用之原則（最高法院95
    年度第21次刑事庭會議決議參照），適用裁判時之刑法施行
    法第1 條之1 第1 項、第2 項前段調整刑法第339 條第1 項
    之法定刑，附此敘明。
五、依刑事訴訟法第273 條之1 第1 項、第299 條第1 項前段，
    刑法第2 條第1 項前段、第30條第1 項、第2 項、第339 條
    第1 項、修正前刑法第56條、第41條第1 項前段，罰金罰鍰
    提高標準條例第2 條，刑法施行法第1 條之1 第1 項、第2
    項前段，判決如主文。
六、如不服本判決，應於判決送達後10日內，向本院提出上訴狀
    。
本案經檢察官黃德松到庭執行職務。
中　　華　　民　　國　　96　　年　　5 　　月　　14　　日
                  刑事第五庭法  官  周群翔
以上正本證明與原本無異。
                            書記官  劉育君
中　　華　　民　　國　　96　　年　　5 　　月　　14　　日
附錄本案論罪科刑法條全文：
中華民國刑法第339條
意圖為自己或第三人不法之所有，以詐術使人將本人或第三人之
物交付者，處5 年以下有期徒刑、拘役或科或併科1 千元以下罰
金。
以前項方法得財產上不法之利益或使第三人得之者，亦同。
前二項之未遂犯罰之。
